最高法院刑事判決　　　　　　九十四年度台上字第一九九七號
　　上　訴　人　甲○○
　　　　　　　　　　　　4號
　　　　　　　　　　　　12－14號（另案在台灣台中監獄南投
　　　　　　　　　　　　分監執行）
上列上訴人因違反毒品危害防制條例案件，不服台灣高等法院台
中分院中華民國九十三年十二月十五日第二審判決（九十三年度
上訴字第一五一五號，起訴案號：台灣南投地方法院檢察署九十
三年度偵字第三九號），提起上訴，本院判決如下：
    主  文
原判決撤銷，發回台灣高等法院台中分院。
    理  由
本件原判決認定上訴人甲○○於民國九十二年十二月三日，在南
投縣南投市軍功里之酒廠附近，明知劉嘉良、陳俊豪共同攜來市
值約新台幣（下同）一萬六千元之社區監視系統用攝影機二支，
係來源不明之贓物（為其二人在同縣名間鄉新街國小前，向承包
該監視系統工程之林順隆所竊），竟以一千一百元之代價故買之
（即值約五百元之第一級毒品海洛因一包，外加現金六百元），
並因此售出海洛因一包。因而撤銷第一審之科刑判決，改判仍依
牽連犯從一重論處上訴人販賣第一級毒品（累犯）罪刑。固非無
見。
惟查：(一)、科刑之判決書，須將適用法律有關之認定事實為詳實
之記載，然後於理由內逐一說明其憑以認定之證據，使事實與理
由兩相一致，方為合法。又刑事法上之販賣行為，須以營利為目
的之買賣方屬之，此與民事上之買賣概念尚有不同，故如欠缺營
利目的，祇該當於轉讓行為，尚無逕以販賣有關罪責相繩之餘地
。原判決事實欄僅記載上訴人售出海洛因一包，價值約五百元（
見原判決第二頁第七、八行），理由則謂劉嘉良指稱約值二千元
，陳俊豪稱約一千元或五百元，乃依最有利於上訴人之原則，認
定約值五百元（見原判決第三頁第八至十三行），但其事實既認
定上訴人係以一千一百元之代價向劉嘉良、陳俊豪故買贓物，且
係以部分現金、部分毒品之方式完成交易，但關於交付毒品一節
，究竟有無營利之意思？亦即是否出於販賣毒品之犯意為之？又
其販入毒品之價格如何？此與判斷其行為態樣究屬轉讓或販賣攸
關，自應查明論列，始足為判斷之基礎。原判決未予根究明白，
遽行判決，自有應於審判期日調查之證據，而未予調查之違法。
(二)、有罪之判決書，對被告有利之證據不採納者，應說明其理由
，為刑事訴訟法第三百十條第二款所明定。故有罪判決書對於被
告有利之證據，如不加採納，必須說明其不予採納之理由，否則
即難謂無判決不備理由之違誤。上訴人在原審已指陳關於毒品交
易之陳俊豪與劉嘉良，經警查獲時採尿送驗結果，一人呈毒品陽
性反應，一人呈毒品陰性反應，可見劉嘉良所供該二人向上訴人
取得毒品後，即共同注射云云，與事實不符等語（見原審卷第八
十六頁），並有第一審之查證資料在卷可徵（見第一審卷第一五
０至一五二頁），似屬對於上訴人有利之證據，原判決未於理由
欄內敘明何以不予採納之理由，亦有判決不備理由之違誤。以上
，或為上訴意旨所指摘，或係本院得依職權調查之事項，應認原
判決有撤銷發回更審之原因。又原判決認上訴人牽連犯故買贓物
部分，雖屬刑事訴訟法第三百七十六條第七款所列之罪，因基於
審判不可分之原則，應一併予以發回。
據上論結，應依刑事訴訟法第三百九十七條、第四百零一條，判
決如主文。
中　　華　　民　　國　九十四　年　　四　　月　二十一　日
                      最高法院刑事第九庭
                          審判長法官  張　淳　淙
                                法官  張　春　福
                                法官  洪　昌　宏
                                法官  賴　忠　星
                                法官  林　勤　純
      本件正本證明與原本無異
                                      書  記  官
中　　華　　民　　國　九十四　年　　四　　月　二十八　日
                                                      Ｅ
